【裁判字號】    97,上,1048
【裁判日期】    980519
【裁判案由】    確認債權存在
【裁判全文】
臺灣高等法院民事判決                  97年度上字第1048號
上  訴  人  丁○○
訴訟代理人  蔡信章律師
複代理人    沈濟民律師
被上訴人    甲○○
                        1號
訴訟代理人  林慈發律師
上列當事人間確認債權存在事件，上訴人對於中華民國97年10月
17日臺灣板橋地方法院97年度重訴字第308號第一審判決提起一
部上訴，本院於98年5月5日言詞辯論終結，判決如下：
    主  文
上訴駁回。
第二審訴訟費用由上訴人負擔。
    事實及理由
一、上訴人起訴主張：伊對訴外人乙○○有本票債權新台幣（下
    同）12,000,000元， 並以原審96年度票字第14501號本票准
    許強制執行確定裁定為執行名義，於民國97年 4月24日向原
    法院民事執行處聲請對債務人乙○○實施強制執行，業經原
    法院執行處以 97年度執宿字第35904號清償票款執行事件受
    理在案。而伊於執行程序中查知乙○○對被上訴人有不動產
    價金債權，且被上訴人迄未清償，故聲請民事執行處核發扣
    押命令，並經被上訴人於97年 5月14日收受上開命令。詎被
    上訴人於97年 5月15日具狀聲明異議，並陳稱與乙○○間並
    無任何不動產價金債權云云，是伊就上開債權之存在與否，
    即有確認之法律上利益等情，爰依強制執行法第120條第2項
    規定起訴，並求為確認乙○○對被上訴人之不動產價金債權
    在12,000,000元之範圍存在之判決。被上訴人則以；伊係於
    94年 4月24日與大時代建設股份有限公司（下稱大時代公司
    ）及極品建設有限公司（下稱極品公司）就坐落新竹縣湖口
    鄉○○段140地號等12筆土地訂定不動產買賣契約， 買賣價
    金為65,000,000元，並非與乙○○為買賣。且上開價金應扣
    除伊代賣方清償銀行貸款42,000.000元、移轉山河戀房屋及
    土地不動產費用14,700,000元、 法院提存1,980,000元、積
    欠魏麗真代書之代書費用4,000,000元、利息及現金640,000
    元等金額，故尚未付金額僅餘1,680,000元。 此外，伊與賣
    方尚有其他支出費用未計算，惟大時代公司之負責人乙○○
    竟未待雙方結算，即先於97年 5月27日將上開債權讓與訴外
    人徐朝賢，嗣又再於97年 6月11日向臺灣新竹地方法院檢察
    署對伊及伊父王金庭提起刑事詐欺告訴，伊無奈之下乃與乙
    ○○在偵查庭和解， 並支付尾款即上開1,680,000元予乙○
    ○，故伊實已未欠賣方任何不動產買賣價金，上訴人亦不得
    向伊主張乙○○對伊有何價金債權等語，資為抗辯。原審判
    決上訴人敗訴，上訴人不服，提起一部上訴，在本院聲明：
    (一)原判決關於駁回上訴人後開第2項之訴部分廢棄。(二)確認
    乙○○對被上訴人之不動產買賣價金債權在1,680,000元之
    範圍內存在。
二、查上訴人主張其與訴外人乙○○間因清償票款強制執行事件
    ， 經原法院民事執行處以97年度執宿字第35904號受理在案
    ，並依其聲請，對被上訴人核發扣押命令之事實，為被上訴
    人所不爭執，並經本院依職權調閱上開執行卷宗查閱屬實，
    堪信為真實。至上訴人主張乙○○對被上訴人尚有不動產價
    金債權1,680,000元， 則為被上訴人所否認，並以前揭情詞
    置辯。經查：
（一）系爭不動產買賣契約前言雖記載：「立契約書人：買方甲
      ○○（以下簡稱甲方）賣方大時代建設有限公司（負責人
      乙○○）極品建設有限公司負責人丙○○（以下簡稱乙方
      ）雙方因下列不動產買賣事宜，同意訂定本契約，內容如
      下．．．」，且買主項下蓋有甲○○印文，賣方極品公司
      項下蓋有極品公司及丙○○2枚印文， 惟賣方大時代公司
      項下， 未見任何公司印文，僅有乙○○之指印1枚；且系
      爭契約書末之當事人簽章欄，係記載：「甲方（買方）甲
      ○○．．．乙方（賣方）乙○○．．．極品建設有限公司
      丙○○．．．」，各項下除分別有甲○○、乙○○、極品
      公司丙○○之簽名外，另加蓋甲○○個人印文、乙○○指
      印、極品公司印文及丙○○個人印文；復通觀契約書全文
      ，全無大時代公司之公司印文（見原審卷第26頁至第28頁
      及本院卷第12頁至第14頁）。參以系爭不動產買賣契約書
      之買賣標的即新竹縣湖口鄉○○段 140、148-1、148-2、
      149、150、151、152、170-1、175、185、186地號土地，
      於簽訂買賣契約時，均登記為乙○○所有（見本院卷第15
      頁至第51頁之土地權利異動索引表），並非登記為大時代
      公司所有，及乙○○本人於臺灣板橋地方法院檢察署97年
      度他字第1260號刑事詐欺案件訊問時，亦陳稱系爭土地為
      其所有，且由其出售予被上訴人等語（見本院依職權調閱
      臺灣板橋地方法院檢察署 97年度偵字第26304號卷宗所附
      之上開他字卷第2卷第36頁）； 堪認與被上訴人訂定系爭
      不動產買賣契約之一方係乙○○而非大時代公司。被上訴
      人應依上開買賣契約給付價金予乙○○，是上訴人主張乙
      ○○對被上訴人有買賣價金債權等語，尚非無據。
（二）依上述，乙○○依系爭不動產買賣契約，雖對被上訴人有
      買賣價金之債權。且原法院民事執行處在上訴人對乙○○
      之本票債權強制執行程序中，亦已於97年5月7日核發執行
      命令，禁止乙○○收取對被上訴人之債權（見本院依職權
      調閱之原法院前揭清償票款執行卷第9頁）。 惟查上開執
      行命令並未合法送達予乙○○（見上開執行卷第14頁），
      對乙○○尚不生拘束力。而乙○○已於97年 5月27日將系
      爭買賣價金之債權讓與訴外人徐朝賢，徐朝賢再通知被上
      訴人已將該債權委託上訴人處理之事實，則有被上訴人提
      出乙○○通知其債權讓與及徐朝賢通知委託處理債權之存
      證信函為證（見原審卷第31頁及第32頁），並為上訴人所
      未爭執，足認乙○○已將債權讓與徐朝賢，不再為系爭不
      動產價金債權之權利人，對被上訴人已非該不動產價金之
      債權人。至上訴人雖嗣改口陳稱應由被上訴人就有上開債
      權讓與事實舉證證明，被上訴人則辯稱系爭債權讓與係乙
      ○○以個人名義為讓與，但系爭不動產買賣價金係存在於
      被上訴人與大時代公司及極品公司間，故該債權讓與不生
      效力云云（見本院卷第150頁背面）， 惟均未否認上開債
      權讓與通知函之真正，故仍無礙依上開通知函所為債權已
      讓與之認定。
（三）至被上訴人辯稱其嗣與乙○○和解，已清償餘欠上開不動
      產買賣價金0000000元予乙○○云云，並提出97年7月24日
      和解書及97年7月30日尾款付清證明書為證（ 見原審卷第
      29頁至第30頁、第36頁及本院卷第114頁）。 核係被上訴
      人於收受執行法院對被上訴人所發禁止清償之執行命令（
      即97年5月15日）， 且乙○○將系爭債權讓與徐朝賢之後
      ，因遭乙○○告訴其詐欺，而與乙○○所為之和解（見本
      院依職權調閱上開執行卷第13頁之送達證書，及臺灣板橋
      地方法院檢察署97年度偵字第26304號偵查卷宗內所附97
      年度他字第1260號卷第2卷第35頁至第39頁之訊問筆錄及
      和解書影本，暨本院卷第56頁之執行命令），要屬被上訴
      人與乙○○和解創設之另一法律關係（權利義務），遑論
      被上訴人和解清償行為是否有違執行法院之執行命令而對
      執行債權人即上訴人不生效力，或係對非債權人乙○○為
      清償，均難執此憑認上訴人主張乙○○對被上訴人之前述
      不動產買賣價金1,680,000元債權存在。
三、綜上所述，乙○○已非系爭價金債權之債權人，被上訴人嗣
    與乙○○和解清償1,680,000元， 乃屬和解創設之另一權利
    義務關係，故上訴人主張乙○○對被上訴人有不動產買賣價
    金債權1,680,000元，並不足取。 則上訴人請求確認乙○○
    對被上訴人之不動產價金債權在1,680,000元之範圍內存在
    ，即非有據，不應准許。從而，原審所為上訴人此部分敗訴
    之判決，所持理由雖與本院有所不同，但結論並無二致，仍
    應予維持。上訴論旨指摘原判決此部分不當，求予廢棄改判
    ，應認為無理由。
四、至兩造其餘之攻擊或防禦方法，及未經援用之證據，經本院
    斟酌後，認為均不足以影響本判決之結果，自無庸一一詳予
    論駁之必要，併此敘明。
五、據上論結，本件上訴應認為無理由，依民事訴訟法第449條
    第2項、第78條，判決如主文。
中    華    民    國    98    年    5     月    19    日
                    民事第十六庭
                        審判長法  官  劉靜嫻
                              法  官  呂淑玲
                              法  官  謝碧莉
正本係照原本作成。
如不服本判決，應於收受送達後20日內向本院提出上訴書狀，其
未表明上訴理由者，應於提出上訴後20日內向本院補提理由書狀
（均須按他造當事人之人數附繕本）上訴時應提出委任律師或具
有律師資格之人之委任狀；委任有律師資格者，另應附具律師資
格證書及釋明委任人與受任人有民事訴訟法第466條之1第1項但
書或第2項（詳附註）所定關係之釋明文書影本。
中    華    民    國    98    年    5     月    20    日
                                  書記官  李翠齡
附註：
民事訴訟法第466條之1（第1項、第2項）：
對於第二審判決上訴，上訴人應委任律師為訴訟代理人。但上訴
人或其他法定代理人具有律師資格者，不在此限。
上訴人之配偶、三親等內之血親、二親等內之姻親，或上訴人為
法人、中央或地方機關時，其所屬專任人員具有律師資格並經法
院認為適當者，亦得為第三審訴訟代理人。


司法院資訊處製作；財團法人民間司法改革基金會備份。
